臺灣高雄地方法院民事判決　　　　　　110年度鳳簡字第473號
原　　　告　方心怡　
訴訟代理人　陳慧錚律師
被　　　告　張志全　
上列當事人間確認本票債權不存在事件，本院於民國110 年11月
1 日言詞辯論終結，判決如下：
    主      文
一、確認本院110 年度司票字第846 號民事裁定所載如附表所示
    本票，其中各如請求金額欄所示範圍，對原告之本票債權及
    利息債權請求權均不存在。
二、被告不得持本院110 年度司票字第846 號民事裁定及110 年
    度司執字第36616號債權憑證對原告為強制執行。
三、訴訟費用由被告負擔。     
    事實及理由
一、原告主張：被告持有如附表所示之本票，聲請本院110 年度
    司票字第846 號裁定准予強制執行，後因執行無果，本院另
    發給被告110 年度司執字第36616 號債權憑證，但如附表所
    本票之請求權早已罹於時效，詎被告仍持如附表所示本票聲
    請本票裁定，為此提起本件訴訟等語。並聲明：如主文第1
    項及第2項所示
二、被告則以：原告係因參加被告招募之互助會，得標後始簽發
    如附表所示之本票交付予被告，惟原告後續並未按期交付會
    錢予被告，多次催討無果，被告始會就持有如附表所示本票
    聲請本票裁定並聲請強制執行。被告聲請本票裁定前，自義
    務律師處已得知如附表所示本票已有罹於時效之情形，被告
    會另行他法主張相關權利等語置辯。並聲明：原告之訴駁回
    。
三、本院得心證之理由：
㈠、按確認法律關係之訴，非原告有即受確認判決之法律上利益
    者，不得提起，民事訴訟法第247 條第1 項前段定有明文。
    所謂即受確認判決之法律上利益，係指法律關係之存否不明
    確，原告主觀上認其在法律上之地位有不妥之狀態存在，且
    此種不妥之狀態能以確認判決將之除去者而言，最高法院27
    年度上字第316 號判決意旨可參。本件被告持如附表所示本
    票，向本院聲請本票裁定，經本院以110 年度司票字第846
    號裁定准予強制執行、及以110 年司執字第36616 號為強制
    執行在案，而原告否認如附表所示本票之本票債權及利息債
    權之請求權存在，顯然兩造就如附表所示本票債權及利息債
    權之請求權存在與否已發生爭執，致原告在法律上之地位將
    有受侵害之危險，則原告提起本件確認之訴，堪認有確認利
    益，合先敘明。
㈡、又按票據上之權利，對匯票承兌人及本票發票人，自到期日
    起算；見票即付之本票，自發票日起算，3 年間不行使，因
    時效而消滅。對支票發票人自發票日起算，1 年間不行使，
    因時效而消滅，票據法第22條第1 項定有明文。查，如附表
    所示之本票之到期日分別如附表之「到期日」欄位所載，如
    附表所示本票之請求權自如附表所載到期日時即可行使，被
    告遲自110 年始持系爭本票聲請本票裁定，依上開規定，被
    告對於原告就如附表所示本票之債權已經罹於時效，故原告
    主張拒絕給付如附表所示本票所載之票款，核屬有據。
㈢、次按從權利以主權利之存在為前提，原則上與主權利同其命
    運，故主權利之移轉或消滅，其效力原則上及於從權利，債
    權請求權如已罹於時效而消滅，則其利息請求權，雖尚未罹
    於時效，亦隨同消滅，此觀民法第146 條之規定甚明。又已
    發生之利息係由利息基本債權而發生，因有利息基本債權始
    發生可請求各期利息之權利，而利息基本債權又係原本債權
    之從權利，與原本債權之存在及存續始終相隨。因此，原本
    債權之請求權既因時效而消滅，依利息基本債權之請求權，
    亦隨同消滅；故歸於與未曾發生各期利息請求權同，毋庸再
    考慮特別時效是否已經完成。準此以解，民法第126 條乃僅
    就各期利息請求權本身單獨之消滅時效加以規定者，並非民
    法第146 條但書所稱之特別規定。本件如附表所示本票所載
    之本金債權既已罹於追索權之消滅時效，其效力及於從權利
    利息債權，從而，原告主張拒絕給付如附表所示本票利息債
    權，亦屬有據。
四、綜上所述，原告請求確認如附表所示本票之本票債權及利息
    請求權，對原告不存在；被告不得執本院110 年度司票字第
    846 號裁定及110 年度司執字第36616 號債權憑證，對原告
    為強制執行，為有理由，應予准許。
五、訴訟費用之負擔：民事訴訟法第78條。
中    華    民    國   110    年    11    月    15    日
                  鳳山簡易庭  法    官  林育丞
以上正本係照原本作成。
如不服本判決，應於送達後20日內，向本院提出上訴狀並表明上
訴理由，如於本判決宣示後送達前提起上訴者，應於判決送達後
20日內補提上訴理由書（須附繕本）。 
中    華    民    國   110    年    11    月    15    日
                              書  記  官 
 附表
┌───┬───────┬──────┬───────┬───────┬────┐
│編號  │發票日        │  票面金額  │  到期日      │利息起算日    │票據號碼│
│      │              │ （新臺幣） │（提示日）    │              │        │
├───┼───────┼──────┼───────┼───────┼────┤
│  1   │101 年4 月25日│ 13萬元     │102 年4 月25日│102 年4 月25日│ 564254 │
├───┼───────┼──────┼───────┼───────┼────┤
│  2   │101 年6 月20日│13萬2,000 元│101 年6 月20日│101 年6 月20日│ 699296 │
├───┼───────┼──────┼───────┼───────┼────┤
│  3   │101 年6 月23日│10萬5,600元 │101 年6 月23日│101 年6 月23日│ 699291 │
├───┼───────┼──────┼───────┼───────┼────┤
│  4   │101 年8 月8日 │11萬4,400元 │101 年8 月8日 │101 年8 月8日 │ 445276 │
├───┼───────┼──────┼───────┼───────┼────┤
│  5   │101 年8 月14日│11萬4,400元 │101 年8 月14日│101 年8 月14日│ 445278 │
└───┴───────┴──────┴───────┴───────┴────┘